臺灣臺中地方法院民事判決　九十三年度訴字第一九二八號
　　原　　　告　　臺灣土地銀行股份有限公司
　　法定代理人　　丁○○
　　訴訟代理人　　甲○○
　　被　　　告　　乙○○
　　兼訴訟代理人　丙○○
右當事人間請求清償借款事件，本院於民國九十三年十二月七日言詞辯論終結，判決
如左：
    主      文
被告應連帶給付原告新臺幣壹佰貳拾參萬玖仟參佰元，及自民國八十九年四月十六日
起至清償日止，按週年利率百分之九點一九計算之利息，暨自民國八十九年五月十七
日起至清償日止，逾期在六個月以內者，按上開利率百分之十，逾期超過六個月者，
按上開利率百分之二十計算之違約金。
訴訟費用由被告連帶負擔。
本判決於原告以新臺幣肆拾貳萬元為被告供擔保後，得假執行；但被告以新臺幣壹佰
貳拾參萬玖仟參佰元為原告供擔保後，得免為假執行。
    事實及理由
一、原告主張：被告二人於民國八十一年一月十六日與原告簽訂中長期放款借據，向
    原告借款新臺幣（下同）一百八十萬元，約定借款期限至一百零一年一月十六日
    止，被告二人就該筆借款應各負全部給付之責，且應自借款日起，以每月為一期
    ，共分二百四十期，第一期至第三十六期只清償利息不還本金，第三十七期起平
    均攤還本金，利息則按借款餘額計算；利率依原告牌告基本放款利率加六點五碼
    計算（於被告二人借款時為週年利率百分之十點二五），嗣後隨原告牌告基本放
    款利率之變動而機動調整（於原告提起本件訴訟時為週年利率百分之九點一九）
    。被告二人未按期清償本息時，除應依約定利率給付遲延利息外，逾期清償在六
    個月以內者，應按上開利率百分之十，逾期超過六個月者，則須按上開利率百分
    之二十計付違約金，且若有一期不履行，即喪失期限利益，其債務視為全部到期
    。詎被告二人就上開借款自八十九年四月十六日起即未依約繳納本息，迭經原告
    催告均置之不理，迄今尚積欠原告一百二十三萬九千三百元，及自八十九年四月
    十六日起至清償日止，按週年利率百分之九點一九計算之利息，及自同年五月十
    七日起至清償日止，逾期在六個月以內者，按上開利率百分之十，逾期超過六個
    月者，按上開利率百分之二十計算之違約金未清償，為此依據消費借貸之法律關
    係，請求被告二人連帶給付前開欠款，並聲明：如主文第一項所示，且願供擔保
    ，請准宣告假執行。
二、被告則先抗辯：其二人從未至原告銀行向原告借款，次以：其等曾以臺中市○○
    ○路三百巷二四之三號房屋設定抵押權後，向原告借款，惟借款金額僅有七、八
    十萬元，其二人嗣後已委由代書將該房屋出售予訴外人李英杰，並與李英杰達成
    協議，由李英杰承擔上述貸款債務，則其二人對原告已不負有任何給付義務。又
    其二人固曾在原告所提出之上開中長期放款借據一份，及書立日期為八十一年一
    月八日之授信約定書二份上簽名，惟並未領取原告撥入被告乙○○所開設帳戶內
    之一百八十萬元，原告所提出該被告於八十年一月十六日提取上開款項之存取款
    憑條，其上之「乙○○」印文，並非該被告使用之印章所蓋，無從證明被告二人
    曾向原告借用上述一百八十萬元，則原告請求其二人給付如其聲明所示之借款本
    金、利息與違約金，自無理由等語，資為抗辯，並聲明：求為駁回原告之訴及假
    執行之聲請，如受不利益判決，願供擔保，請准免為假執行。
三、原告主張：被告二人曾在載有借款金額為一百八十萬元，借款期間係自八十一年
    一月十六日至一百零一年一月十六日，償還方法乃自借款日起，共分二百四十期
    ，每期一個月，第一期至第三十六期只付利息不還本金，第三十七期起平均攤還
    本金，利息按借款餘額計算，利率則按原告牌告基本放款利率週年利率百分之六
    二五加六點五碼計算（於借款日為週年利率百分之十點二五），嗣後隨原告牌告
    基本放款利率之變動而機動調整等約款之中長期放款借據「借款人」與「共同借
    款人」欄簽名，及填寫該借據中除「借款金額」欄下「壹佰捌拾萬」五字外其餘
    內容；又被告二人曾各簽署授信約定書一份，其中第五條第（一）款均約定：其
    等對原告所負之一切債務，如有任何一宗不依約清償本金或利息者，無須由原告
    事先通知或催告，原告得隨時減少對被告二人之授信額度或縮短借款期限，或視
    為全部到期等情，業據其提出前述各項書證為憑，且為被告二人所不爭執，堪信
    為真實。
四、原告另主張：被告二人曾於八十一年一月十六日向其借款一百八十萬元，然自八
    十九年四月十六日即未依約按期清償本息，尚積欠其如聲明第一項所示借款本金
    、利息與違約金未清償等情，為被告二人所否認，並以前揭情詞置辯，從而本件
    應予審究者，厥為：被告二人有無向原告借用款項？若有，借款金額是否為原告
    主張之一百八十萬元，另被告二人曾否與訴外人李英杰訂約，由後者承擔其等對
    原告所負之借款債務？經查：
（一）被告二人均自認：被告乙○○曾填具書立日期為八十一年一月八日、申請人為
      其本人、申請金額為一百八十萬元、期限為二十年、用途為修建房屋、還款辦
      法為前三年繳利息之授信申請書，並由其與被告丙○○分別在申請人及代表人
      欄下簽名，且該借款申請書之書立日期，恰與其二人所簽署上開中長期放款借
      據之書立日期相同，另該二份文書所載之申請借款金額、借款期限及還款辦法
      為前三年僅須清償利息等內容復均無二致，顯見該借款申請書應係被告二人於
      八十一年一月間，為向原告借用一百八十萬元時所填具，則其等曾依上開借據
      及借款申請書之內容，向原告借貸一百八十萬元，應無疑義。再者，原告主張
      ：被告二人為向原告借用上開一百八十萬元，曾於八十一年一月十三日，以其
      等所有之臺中市○○○路三百巷二四之三號房屋，設定最高限額二百十六萬元
      之抵押權予原告，並提出該房屋登記謄本，及內容略為：被告丙○○因需用資
      金，以上開房屋及其基地為抵押，偕被告乙○○共同向原告借款一百八十萬元
      ，並委託原告於上述不動產設定第一順位抵押權之登記予原告，經原告查驗他
      項權利證明書、抵押權設定契約書無誤，暨辦妥借款手續後，將全部貸款逕行
      撥入被告乙○○在原告開設之５─１７９０７─２號帳戶內等語之委託書各一
      份為證，被告二人對於該委託書上其等簽名之真實性亦不爭執，則由該委託書
      前述內容可知，被告二人以上開不動產設定抵押權予原告之目的，係作為其等
      向原告借款一百八十萬元之擔保，由此益徵被告等確有向原告借用上述款項之
      舉，則被告二人先後抗辯：其等並未向原告借款，或其二人僅向原告借用七、
      八十萬元云云，均與事實不符，殊難採信。
（二）次查，上開委託書內所載原告撥入一百八十萬元之帳戶號碼，與原告另提出之
      放款收支計算書中所載：於八十一年一月十六日放款一百八十萬元至被告乙○
      ○之５─１７９０７─２號帳戶一節，及證人即承辦本件借款撥款作業之原告
      銀行職員許淑燕，於本院九十三年十二月七日言詞辯論期日證稱：卷附中長期
      放款借據應係借款人在對保同時所簽具，伊確曾撥款一百八十萬元至被告乙○
      ○之帳戶內等情，悉相符合，且被告二人對被告乙○○曾於原告銀行開設上述
      帳戶，並經原告銀行撥入一百八十萬元等事實亦不爭執。而八十八年四月二十
      一日修正前之民法第四百七十五條固規定：消費借貸因金錢或其他代替物之交
      付而生效力，惟所謂「交付」，原不以現實交付為限，倘貸與人已依轉帳方式
      ，將貸款撥入借用人之銀行帳戶內以代交付者，仍發生與現實交付同等之效力
      。原告既已將被告二人借用之一百八十萬元，如數撥入被告乙○○於原告銀行
      開設之帳戶內，該被告對於撥入之上開款項即有實際上之管領力，則兩造間就
      該一百八十萬元之消費借貸契約，業因原告已如數撥付金錢予被告而生效，至
      被告二人抗辯：其等並未提領原告撥入被告乙○○帳戶內之上開款項等語，不
      問是否屬實，均無礙於該已成立生效之消費借貸契約之效力。
（三）被告二人另抗辯：上開中長期放款借據「借款金額」欄下之「壹佰捌拾萬」等
      字樣，並非其等所填寫等語，經核，該借據上之「壹佰捌拾萬」五字與其他由
      被告二人填載之文字相較，前者之墨色顯然較後者為深，另將該五字與被告乙
      ○○自承係其親書之授信申請書「申請金額」欄內之「壹佰捌拾萬」筆跡比對
      後，亦清楚可見二者之筆法存有莫大差異，絕非同一人所為，則被告二人所辯
      上情，固非無因，惟消費借貸契約之成立與生效，並不以借用人與貸與人曾訂
      定書面契約為必要，原告主張被告向其借用上開一百八十萬元，並經其如數交
      付借款之事實，既有被告等親簽之前述授信申請書、授信約定書、其二人委託
      原告就其等所有上開不動產辦理作為該筆借款擔保之抵押權設定登記時出具之
      委託書，及證人許淑燕之證言為證，已可信為真實，則該中長期放款借據上之
      借款金額雖非被告二人所填寫，要不影響兩造間所訂上述消費借貸契約之效力
      。又被告二人復抗辯：其等已將以上開房屋設定抵押權，向原告貸款所生債務
      ，轉讓予該房屋之買受人即訴外人李英杰承擔，原告自不得再向其二人請求給
      付等語，亦為原告所否認，被告二人對其等所辯：曾與李英杰訂定債務承擔契
      約，並徵得原告同意一事，既未能舉證以實其說，依據民法第三百零一條：「
      第三人與債務人訂立契約承擔其債務者，非經債權人承認，對於債權人不生效
      力」之規定，縱其等前揭抗辯情節為真，其二人與李英杰間之債務承擔契約，
      亦因未經原告承認，而對原告不生效力，是仍難據此而為對被告二人有利之認
      定。被告二人既向原告借用一百八十萬元，復未舉證證明其等自原告主張未按
      期履約八十九年四月十六日後曾依約按期將主文第一項所示借款本金、利息與
      違約金清償完畢之情事，則依其二人與原告簽訂之授信約定書第五條第（一）
      項約定，其等對原告所負債務視同全部到期，原告請求被告二人返還該等款項
      ，自屬有據。
六、按稱消費借貸者，謂當事人約定，一方移轉金錢或其他代替物之所有權於他方，
    而他方以種類、品質、數量相同之物返還之契約；借用人應於約定期限內，返還
    與借用物種類、品質、數量相同之物；又數人負同一債務，明示對於債權人各負
    全部給付之責任者，為連帶債務，八十八年四月二十一日修正前民法第四百七十
    四條第一項、第四百七十八條前段及第二百七十二條第一項，分別定有明文。被
    告二人於八十一年一月十六日向原告借款一百八十萬元，約定借款期限為一百零
    一年一月十六日，惟自八十九年四月十六日起即未依約按期清償本息，迄今尚積
    欠原告借款本金合計一百二十三萬九千三百元，及自八十九年四月十六日起至清
    償日止，按週年利率百分之九點一九計算之利息，暨自同年五月十七日起，逾期
    在六個月以內者，按上開利率百分之十，逾期超過六個月者，按上開利率百分之
    二十計算之違約金未清償，依其二人與原告間之約定，其等對原告所負債務已視
    同全部到期。又兩造所訂上開中長期放款借據背面業已載明：共同借款人對原告
    各負全部之給付義務，揆諸前揭規定，被告二人就上開積欠之借款本金、遲延利
    息及違約金等債務應負連帶清償責任，從而，原告依據消費借貸契約及連帶債務
    之法律關係，請求被告二人連帶為如主文第一項所示之給付，自屬有據，應予准
    許。
七、本件事證已臻明確，兩造其餘攻擊防禦方法，經核均與本件判決結果無影響，爰
    不分別斟酌論述，附此敘明。
八、兩造均陳明願供擔保，聲請宣告或免為假執行，經核均無不合，爰分別酌定相當
    擔保金額准許之。
九、訴訟費用負擔之依據：民事訴訟法第八十五條第二項。
中　　　華　　　民　　　國　　九十三　　年　　十二　　月　　　二十八  　日
                                臺灣臺中地方法院民事第一庭
~B法　　　官　鍾啟煒
右為正本係照原本作成
如對本判決上訴，須於判決送達後廿日內向本院提出上訴狀
中　　　華　　　民　　　國　　九十三　　年　　十二　　月　　　二十九  　日
~B法院書記官
